【裁判字號】    99,抗,1592
【裁判日期】    991029
【裁判案由】    返還投資金
【裁判全文】
臺灣高等法院民事裁定                  99年度抗字第1592號
    抗  告  人  甲○○
    相  對  人  中國信託商業銀行股份有限公司
    法定代理人  乙○○
上列當事人間返還投資金事件，對於中華民國99年9月16日臺灣
新竹地方法院99年度審訴字第358號所為裁定提起抗告，本院裁
定如下：
    主  文
抗告駁回。
抗告費用由抗告人負擔。
    理  由
一、原裁定意旨略以：「原告（即本件之抗告人）主張因被告（
    即本件之相對人）違反契約義務，依債務不履行之法律關係
    ，請求被告負賠償責任，經被告所提出之99年9月15日之民
    事陳報狀內所附之兩造簽訂之信託總約定書（下稱信託總約
    定書），其中第一章之各信託共通適用條款第10條第1項約
    定：如涉訟時，雙方同意以臺灣台北地方法院為第一審管轄
    法院。可見就涉及雙方間之信託契約而訴訟時，合意以臺灣
    台北地方法院為第一審管轄法院，是依民事訴訟法第24條第
    1 項之規定，本件應移送臺灣台北地方法院管轄。」等語。
二、抗告意旨略以：「本件發生之地點為相對人公司竹北分行，
    依民事訴訟法第6條之規定，臺灣新竹地方法院有管轄權。
    抗告人如有簽署信託總約定書亦是理財專員催促下簽名，相
    對人並未提供審視信託總約定書期間，依證券投資信託及顧
    問法第60條第1項第2款、消費者保護法第11條之1規定，該
    合意管轄條款不構成契約內容，且若將本件訴訟移轉臺灣台
    北地方法院管轄，將造成抗告人經濟、時間上負擔，請求廢
    棄原裁定，仍由原法院管轄。」等語。
三、按當事人得以合意定第一審管轄法院，但以關於由一定法律
    關係而生之訴訟為限。前項合意，應以文書證之，民事訴訟
    法第24條定有明文。又按當事人兩造以合意定第一審管轄法
    院者，如具備本法所定之要件，當事人及法院均應受其拘束
    。關於合意管轄之規定，除專屬管轄外，得排斥其他審判籍
    而優先適用（參照吳明軒著民事訴訟法上冊，修訂7版，第
    91頁）。
四、經查，本件因信託契約涉訟，非屬專屬管轄，兩造合意臺灣
    台北地方法院管轄，有系爭信託總約定書第一章第10條可證
    （見原法院卷第86頁），並經抗告人於約定條款同意書中簽
    名，經相對人所屬承辦人員董博瑋驗印、核簽受理後，並經
    相對人完成用印，而約定條款同意書第一行即開宗明義載明
    「同意書人（即抗告人）已於合理期間審閱，完全明瞭且同
    意前述約定條款所載之相關內容」等語（見原法院卷第97頁
    ），足認相對人已提供抗告人合理審閱期間，且兩造合意本
    件信託契約之同時，對契約內附之管轄法院條款亦有合意，
    應認該信託總約定書暨約定條款同意書係屬兩造定合意管轄
    之文書，則揆諸前揭說明，當事人及法院即均應受其拘束，
    而得排斥其他審判籍而優先適用，是抗告人謂依民事訴訟法
    第6條之規定，臺灣新竹地方法院應有管轄權、相對人未提
    供審閱期間、合意管轄條款不構成契約內容云云，容有誤解
    。此外抗告人即未能提出證據以供本院審酌，是抗告人執前
    詞指摘原裁定違誤，求予廢棄，為無理由，應予駁回。
五、據上論結，本件抗告為無理由，爰裁定如主文。
中    華    民    國    99    年    10    月    29    日
                    民事第十二庭
                        審判長法  官  蕭艿菁
                              法  官  林麗玲
                              法  官  賴劍毅
正本係照原本作成。
本裁定除以適用法規顯有錯誤為理由外，不得再抗告。如提起再
抗告，應於收受後10日內委任律師為代理人向本院提出再抗告狀
。並繳納再抗告費新台幣１千元。
中    華    民    國    99    年    11    月    3     日
                              書記官  黃慶霽

司法院資訊處製作；財團法人民間司法改革基金會備份。
